【裁判字號】    97,軍上,25
【裁判日期】    970916
【裁判案由】    違反職役職責
【裁判全文】
臺灣高等法院刑事判決                  97年度軍上字第25號
上  訴  人
即  被  告  甲○○
上列上訴人因違反職役職責案件，不服國防部高等軍事法院97年
上訴字第28號，中華民國97年4月3日第二審判決（起訴案號：國
防部北部地方軍事法院檢察署96年偵緝字第63號），提起上訴，
本院判決如下：
    主  文
上訴駁回。
    理  由
一、按當事人不服高等軍事法院宣告有期徒刑之上訴判決者，得
    以判決違背法令為理由，向高等法院提起上訴；上訴最高法
    院或高等法院之案件，準用刑事訴訟法關於上訴第三審之規
    定，軍事審判法第181條第5項、第206條第1項但書分別定有
    明文，是本院受理有關軍事法院移送審判之上訴案件，應依
    刑事訴訟法關於上訴第三審之規定。而提起第三審上訴，應
    以原判決違背法令為理由，係屬法定要件。如果上訴理由狀
    並未依據卷內訴訟資料，具體指摘原判決不適用何種法則或
    如何適用不當，自應認其上訴為違背法律上之程式，予以駁
    回。或上訴理由狀，雖指摘原判決有違背法令，但未指明原
    判決有如何違法事由之具體情事，僅泛言有何條款之違法而
    無具體情事，或顯與法律規定得為第三審上訴理由之違法情
    形不相適合者，均應認其上訴為違背法律上之程式，予以駁
    回（最高法院76年台上字第5771號判例可資參照）。
二、上訴意旨略以：上訴人因罹患躁鬱症，行為上已非自主意識
    所能支配，核與原因自由行為係故意或過失使自己陷於無責
    任能力之狀態有間，自非故意棄役潛逃。上訴人憑藉意志力
    ，主動向桃園憲兵隊投案，足見並無長期脫免職役之意圖，
    原判決未加審究，逕認被告有「長期脫免職役之意圖」，並
    量處上訴人有期徒刑十月，認事用法顯有判決違背法令之情
    形，為此提起第三審上訴云云。
三、本件原判決維持第一審論處上訴人即被告甲○○以意圖長期
    脫免職役而離去職役罪，處有期徒刑十月，駁回上訴人在第
    二審之上訴，係以：被告於原審審理時已坦白承認其因有焦
    慮症，與家人發生口角，並因部隊長官懷疑其病情而造成情
    緒失控，致未準時返營銷假、匿蹤失聯四月有餘之事實不諱
    。並審酌被告曾有竊盜及妨害兵役前科，其中妨害兵役條例
    一案經判處有期徒刑三月，得易科罰金，而於96年 6月11日
    執行完畢，五年內在犯有期徒刑以上之罪，為累犯；僅因單
    位長官懷疑病情、與家人發生口角即逾假離職，進而棄役不
    顧，顯見法紀觀念淡薄，惟念及被告年輕識淺，罹有未明示
    之焦慮症，情緒控制較常人稍弱，到案後坦承犯行，態度良
    好等一切情狀，於法定刑五年以下有期徒刑之範圍內，認第
    一審判處被告有期徒刑十月，認事用法及量刑並無不當，而
    駁回被告第二審之上訴。從形式上觀察，原判決並無何違背
    法令之情形存在。被告雖以其罹患躁鬱症，主觀上並無故意
    或過失可言，更遑論有「長期脫免職役」之意圖等語為由，
    提起上訴。惟被告於偵查時供稱：逾假當時覺得情緒不佳，
    無法思考，所以沒有想到何時返營，逾假一星期後，才有想
    過返營服役，但沒有勇氣回部隊... 逾假時有想過當兵的問
    題，但不知道如何解決，所以也沒有回去等語（見偵緝卷第
    31、32頁），且其既自承係因情緒「一時」失控始離營未歸
    ，然何以卻在外四月餘未歸，顯見其長期離營與其是否罹患
    躁鬱症並無直接之關連，原審依據卷內訴訟資料，認定被告
    確有「長期脫免職役而離去職役」之主觀意圖及客觀行為，
    並說明被告所罹「未明示之焦慮狀態」如何與其犯行無關而
    認其辯解乃不可採，核係原審認定事實、取捨證據之職權行
    使，難謂有何違背法令可言。上訴意旨未依據卷內訴訟資料
    ，具體指摘原判決不適用何種法則或如何適用不當，乃徒憑
    己見，就原判決已論斷說明之事項，重為事實之爭辯，任指
    原判決有上訴意旨指摘之違誤，核與前揭法律所示得為第三
    審上訴理由之違法情形不相適合。其上訴自屬違背法律上之
    程式，應予駁回。
據上論斷，應依軍事審判法第206條第1項但書，刑事訴訟法第39
5條前段，判決如主文。
中    華    民    國    97    年    9     月    16    日
                  刑事第十庭審判長法  官  楊炳禎
                                  法  官  李春地
                                  法  官  朱光仁
以上正本證明與原本無異。
不得上訴。
                                  書記官  王宜玲
中    華    民    國    97    年    9     月    17    日


司法院資訊處製作；財團法人民間司法改革基金會備份。
